臺灣高等法院刑事判決　　　　　　　 100年度上訴字第3017號
上　訴　人
即　被　告　方萍
上列上訴人因毒品危害防制條例案件，不服臺灣桃園地方法院10
0年度審訴字第1759號，中華民國100年9月6日第一審判決（起訴
案號：臺灣桃園地方法院檢察署100年度毒偵字第3270號），提
起上訴，本院判決如下：
    主  文
原判決撤銷。
方萍施用第一級毒品，處有期徒刑柒月；又施用第二級毒品，處
有期徒刑月。應執行有期徒刑玖月。
    事  實
一、方萍前於民國96年間因施用毒品案件，經原審以96年度毒聲
    字第954號裁定送觀察、勒戒後，認無繼續施用毒品傾向，
    於97年1月16日執行完畢釋放出所，該次施用毒品犯行，並
    經臺灣桃園地方法院檢察署檢察官以96年度毒偵字第3348號
    為不起訴處分確定。詎其猶未戒除毒癮，復基於施用第一級
    毒品海洛因、第二級毒品甲基安非他命（起訴書誤載為安非
    他命，應予更正）之犯意，於99年11月7日下午5時許，在桃
    園縣中壢市○○路某賓館房間內，分別以抽煙之方式及以吸
    食器燒烤之方式，先後施用第一級毒品海洛因、第二級毒品
    甲基安非他命各1次。嗣於99年11月9日為警查獲，方萍於99
    年11月10日，在桃園縣政府警察局中壢分局偵查隊移送臺灣
    桃園地方法院檢察署前，出現毒品戒斷症狀（噁心、妄想、
    躁動等），經於有偵查犯罪職權之機關或公務員認有積極證
    據合理懷疑其有上開施用毒品犯行之時，向方萍詢問後自白
    上開施用毒品犯行，並經其同意採集尿液送驗後，結果分別
    呈嗎啡陽性及安非他命類陽性反應。
二、案經桃園縣政府警察局中壢分局報請臺灣桃園地方法院檢察
    署檢察官偵查起訴。
    理  由
一、按被告以外之人於審判外之言詞或書面陳述，除法律有規定
    者外，不得作為證據；又被告以外之人於審判外之陳述，雖
    不符合同法第159條之1至第159條之4之規定，但經當事人於
    審判程序同意作為證據，法院審酌該言詞陳述或書面陳述作
    成時之情況，認為適當者，亦得為證據。當事人、代理人或
    辯護人於法院調查證據時，知有第159條第1項不得為證據之
    情形，而未於言詞辯論終結前聲明異議者，視為有前項之同
    意，刑事訴訟法第159條第1項及第159 條之5分別定有明文
    。查本判決下列所引用之證據，檢察官、上訴人即被告方萍
    於本院準備程序時，均同意做為證據(見本院卷第19頁反面
    )，復至言詞辯論終結前亦未聲明異議，本院審酌上開證據
    資料製作時之情況，尚無違法不當及證明力明顯過低之瑕疵
    ，故揆諸前開規定，均有證據能力。
二、被告方萍有如事實欄所載施用毒品之情，業據被告方萍於自
    警訊、原審至本院坦承不諱(見偵卷第3背面頁、原審卷第25
    頁、本院卷第19背面、27背面頁)，且被告為警查獲後所採
    集之尿液，經送請臺灣檢驗科技股份有限公司以GC/MS氣相
    層析質譜儀法確認檢驗結果，發現呈鴉片類及安非他命類陽
    性反應，有該公司出具之濫用藥物檢驗報告1紙附卷可稽(見
    偵卷第9-1頁)，足認被告自白確與事實相符，堪值採信，被
    告施用毒品犯行事證明確，應依法論科。至於被告辯稱伊為
    通緝案件經警查獲時，向員警自首本件施用毒品，應可依自
    首規定減刑云云。惟按刑法第62條所謂自首，祇以犯人在其
    犯罪未發覺前，向該管公務員自承犯罪，而接受裁判為已足
    ，所謂之發覺，乃自犯罪調、偵查人員之立場而為出發，凡
    犯罪之人及事，已經此等人員發現、覺知者即是；反之，為
    未發覺。至上揭人員之發覺，固不能毫無憑據，僅專憑主觀
    而為臆測，然其若有某些跡象，依辦案之經驗，而有合理懷
    疑者，即為已足。而辦案經驗，乃指上揭人員因受訓或從事
    犯罪調、偵查之工作心得，其自一般事跡，而得合理推知特
    定犯罪（人、事），當認為已經發覺。被告於警訊筆錄時，
    固有載明係被告主動說明有施用毒品之情(見偵卷第3頁背面
    )，然被告係另案通緝經警查獲，於移送臺灣桃園地方法院
    檢察署前，出現毒品戒斷症狀（噁心、妄想、躁動等），經
    於有偵查犯罪職權之機關或公務員認有積極證據合理懷疑其
    有上開施用毒品犯行之時，向被告詢問後方為自白之情，此
    有桃園縣政府警察局中壢分局100年8月19日中警分刑字第
    1007041569號函在卷可憑(見原審卷第12頁)，是被告既係於
    警察局出現毒品戒斷症狀，則警察於此已可合理懷疑被告有
    施用毒品之情，是被告於此再向警察供承有施有毒品之情，
    即與刑法第62條規定之自首之要件不符，被告辯稱其有自首
    之適用自不足採，附此敘明。
三、核被告所為，係犯毒品危害防制條例第10條第1項之施用第
    一級毒品罪及同條第2項之施用第二級毒品罪。被告施用第
    一、二級毒品前，分別持有第一、二級毒品之低度行為，應
    為其施用各該毒品之高度行為所吸收，均不另論罪。被告所
    犯上開各罪間，犯意各別，行為互殊，應予分論併罰。
四、原審以被告施用第一、二級毒品事證明確予以論罪科刑，固
    非無見。然被告於原審即已抗辯其自首之情(見原審卷第17
    頁背面)，惟原判決於事實部分已認定被告在桃園縣政府警
    察局中壢分局偵查隊移送臺灣桃園地方法院檢察署前，出現
    毒品戒斷症狀，經於有偵查犯罪職權之機關或公務員認有積
    極證據合理懷疑其有上開施用毒品犯行之時，向方萍詢問後
    自白上開施用毒品犯行之情，惟卻於理由僅簡略說明被告於
    警詢及原審審理中自白犯行，就被告抗辯有自首部分與事實
    不符部分，漏未說明事實認定之依據及不符自首之理由，難
    認判決理由已備。被告上訴仍執詞主張有自首之適用固屬無
    據，惟原判決既有上開疏漏，應由本院撤銷自為判決。爰審
    酌被告前因施用毒品經觀察、勒戒後，仍無法斷絕施用毒品
    惡習，顯見其意志力薄弱，其施用毒品足以導致精神障礙、
    性格異常，甚至造成生命危險，戕害一己之身體健康，惟念
    及被告犯後坦承犯行，態度尚可等一切情狀，分別量處如主
    文所示之刑，並定其應執行之刑，以示懲儆。末查，被告於
    本院請求易科罰金之情，惟按犯最重本刑為5年以下有期徒
    刑以下之刑之罪，而受6月以下有期徒刑或拘役之宣告者，
    得以新臺幣1千元、2千元或3千元折算一日，易科罰金；第1
    項之規定，於數罪併罰之數罪均得易科罰金或易服社會勞動
    ，其應執行之刑逾6月者，亦適用之。刑法第41條第1項、第
    8項已定有明文。而本件被告施用第一級毒品犯行，經本院
    判處有期徒刑7月，復與施用第二級毒品罪之有期徒刑罪3
    月，合併定應執行刑共9月，是依上開說明，自無從為易科
    罰金之諭知，併予說明。
據上論斷，應依刑事訴訟法第369條第1項前段、第364條、第299
條第1項前段，毒品危害防制條例第10條第1 項、第2 項，刑法
第11條前段、第51條第5 款，判決如主文。
本案經檢察官林炳雄到庭執行職務。
中    華    民    國   100    年    11    月    28    日
            刑事第二十二庭審判長法  官  郭雅美
                                法  官  李麗珠
                                法  官  洪于智
以上正本證明與原本無異。
施用第一級毒品部分如不服本判決，應於收受送達後10日內向本
院提出上訴書狀，其未敘述上訴之理由者並得於提起上訴後10日
內向本院補提理由書（均須按他造當事人之人數附繕本）「切勿
逕送上級法院」。
施用第二級毒品部分不得上訴。
                                書記官  強梅芳
中    華    民    國   100    年    11    月    29    日
附錄：本案論罪科刑法條全文
毒品危害防制條例第10條
施用第一級毒品者，處6 月以上5 年以下有期徒刑。
施用第二級毒品者，處3 年以下有期徒刑。